最　高　行　政　法　院　裁　定　　　　　　　　　九十一年度裁字第一四○九號
　　抗　告　人　乙○○
　　法定代理人　甲○○
右抗告人因與相對人國立臺南第一高級中學間有關教育事務事件，對於中華民國九十
年九月二十五日高雄高等行政法院九十年度訴字第一五八八號裁定提起抗告，本院裁
定如左︰
　　主  文
抗告駁回。
抗告訴訟費用由抗告人負擔。
　　理  由
一、本件抗告意旨略謂：抗告人原為相對人學校之學生，乃教育權之主體，學習及受
    教育之權利應受保障。但相對人不依法行政，註銷抗告人之學籍，造成退學處分
    ，抗告人只得進入夜間補校就讀，兩者之學生身分不同，學習權及受教育權不同
    。相對人之違法行政處分使抗告人為相對人學校之學生身分遭改變，侵害抗告人
    之學習權及受教育權，依司法院釋字第三八二號解釋，抗告人得提起訴願及行政
    訴訟。抗告人為行政救濟，原由法定代理人甲○○向原法院起訴，之後於九十年
    九月十六日具函更正原告為抗告人，法定代理人為甲○○，同年月二十六日再具
    準備書狀，但原裁定仍列甲○○為原告，且以相對人所為係校內教務行政措施，
    不足以改變學生身分並損及抗告人受教育之機會，非行政處分，而諭知駁回起訴
    ，顯有違誤等等。
二、查原裁定以抗告人原就讀國立臺南第二高級中學，於八十九年八月持高一成績單
    參加相對人學校招收高二轉學生考試，依中等學校學籍管理要點，視同降級報考
    ，並獲得錄取，編入二年級就讀在案。之後抗告人之法定代理人甲○○以抗告人
    於國立臺南第二高級中學就讀時已修畢高二課程，乃以家長名義多次向相對人陳
    情請求承認抗告人高二已修課程之學分並就讀高三，經相對人分別於八十九年十
    月七日以南一中（八九）教字第二五二八號函復以：「．．．本校於八十九年十
    月四日召開『學生成績考查辦法審查委員會」審查決議：『曹生係以八十七學年
    度高一成績單入就讀高二，比照本校高二留級學生辦理修課，依據本校學生成續
    考查辦法補充規定第三條第三款中『高二留級或重讀高二學生，學分僅採計高一
    已修及格科目』，其原高二成績不予採計，故所請歉難同意。』及於八十九年十
    月三十一日以南一中（八九）教字第二七三三號函復以：「．．．貴家長擬將曹
    生轉入本校附設學校進修高三就讀，因所辦理手續未符合規定，本校亦已多次通
    知貴家長及學生限期內至教務處依規定辦理，迄今已逾限，停止辦理有關作業。
    所請承認高二學分案，歉難照辦。」甲○○不服，以相對人該二函之處分，與時
    代教育潮流、國家教育政策相左，違反行政程序，傷害其子學習與受教育之權利
    ，乃循序向教育部提起訴願。教育部九十年五月三日台（九○）訴字第八九一六
    九七八七號訴願決定以：甲○○所據以提起訴願之相對人八十九年十月七日南一
    中（八九）教字第二五二八號及同年十月三十一日南一中（八九）教字第二七三
    三號二函，核屬學校為實現教育目的所為校內教務行政措施，該措施尚不足以改
    變抗告人學生身分並損及其受教育之機會，故非行政處分，非得依行政爭訟程序
    請求救濟，遂從程序上駁回其訴願。參照訴願法第三條對行政處分之定義性規定
    及司法院釋字第三八二號解釋意旨，並無不合。又依行政訴訟法第四條第一項規
    定，人民因中央或地方機關之違法行政處分，認為損害其權利或法律上之利益，
    經依訴願法提起訴願而不服其決定者，得向高等行政法院提起撤銷訴訟。相對人
    該二函既非行政處分，甲○○對之提起本件撤銷訴訟，顯不備起訴要件，自非合
    法等情，因而裁定駁回甲○○之起訴。經核並無違誤。
三、次查抗告人為原裁定之利害關係人，有權對原裁定提起抗告。但本案於原法院起
    訴時，係由抗告人之法定代理人甲○○為原告，原法院於九十年九月四日行準備
    程序，兩造均到庭為聲明及陳述。抗告人於同年月十五日以陳明人名義，具陳述
    意見函，陳述其參加轉學考試入相對人學校，學分抵免及成績採記申請由其母甲
    ○○為之，未能順利等情形。末尾陳述其未成年，經驗不足，請准更正由其為原
    告，甲○○為法定代理人等語。既非以書狀變更當事人，又未經法定代理人代理
    。原裁定於九十年九月二十五日以起訴不合法為由，諭知駁回起訴原告甲○○之
    起訴並公告主文，抗告人於翌日由其法定代理人甲○○具狀變更原告為抗告人，
    至九十年九月二十八日始送到原法院，有書狀上之原法院收文日戳可證，已在原
    裁定生效之後，難據以指原裁定有何違誤。又抗告人所稱相對人註銷其學籍之行
    政處分，依其提出之抗告狀證三所示，為相對人八十九年十一月二十七日南一中
    （八九）教字第三○三九號函，並非本案訴願及起訴程序當事人所不服之相對人
    八十九年十月七日南一中（八九）教字第二五二八號及同年十月三十一日南一中
    （八九）教字第二七三三號二函。本案於原法院爭執者為已修成績學分之採計，
    無關學籍註銷之事。抗告人對相對人註銷學籍之行政處分得否爭訟，與原裁定無
    關，抗告人執以指摘原裁定違誤，實不可採。抗告難認有理由，應予駁回。
四、依行政訴訟法第二百七十二條、第一百零四條、民事訴訟法第四百九十二條第一
    項、第九十五條、第七十八條，裁定如主文。
中　　華　　民　　國　　九十一　　　年　　　十一　　　月　　二十九　　　日
                    最 高 行 政 法 院  第 一 庭
                                審 判 長 法  官　　　蔡　進　田
                                         法  官      林　家　惠
                                         法  官　　　林　茂  權
                                         法  官　　　黃　璽　君
                                         法  官　　　廖　宏　明
右  正  本  證  明  與  原  本  無  異
　　　　　　　　　　　　　　　　　　　　 法院書記官　邱  彰  德
中　　華　　民　　國　　九十一　　　年　　　十一　　　月　　二十九　　　日
